【裁判字號】    98,抗,267
【裁判日期】    980806
【裁判案由】    聲請撤銷緩刑
【裁判全文】
臺灣高等法院高雄分院刑事裁定           98年度抗字第267號
    抗  告  人
    即  受刑人  甲○○
上列抗告人因聲請撤銷緩刑案件，不服中華民國98年7 月6 日裁
定（98年度聲字第26號），提起抗告，本院裁定如下：
    主  文
原裁定撤銷，發回臺灣澎湖地方法院。
    理  由
一、本件抗告意旨略以：抗告人即受刑人甲○○與配偶育有一子
    二女，目前均就讀大學或高職，舉家均賴抗告人捕魚維生，
    前蒙判處5 年緩刑後，即不敢造次，今（98）年2 月間出海
    捕魚，返抵馬公第三漁港，與其他漁港共進早餐，並飲若干
    「保力達」，甫騎機車出魚市場大門即被警攔檢酒測，於並
    未肇事情況下，僅屬偶發之行為失檢，尚不得逕認前述之緩
    刑難收預期之效果，倘一旦撤銷緩刑而執行前案之有期徒刑
    9 月，家庭不僅斷炊，兒女亦有失學之虞，為此提起抗告，
    請求撤銷原裁定，以示矜恤云云。
二、原裁定略以：(一)本件受刑人甲○○因犯懲治走私條例案件，
    經臺灣嘉義地方法院於96年9 月20日以96年度訴字第714 號
    判決判處有期徒刑1 年6 月，減為有期徒刑9 月，緩刑5 年
    ，並於96年10月22日確定，嗣於緩刑期內即98年2 月21日更
    犯公共危險罪，經本院於98年3 月12日以98年度馬交簡字第
    37號判決判處罰金4 萬元，且於98年4 月7 日確定等情，有
    上開判決及臺灣高等法院前案紀錄表在卷可稽，堪信為實。
    (二)又受刑人前於84年間，即因懲治走私條例案件，經臺灣高
    雄地方法院以84年度訴字第2125號判決判處有期徒刑6 月，
    緩刑3 年並交付保護管束確定，其經保護管束之輔導，本應
    有所醒悟及警惕。惟受刑人復於96年更犯懲治走私條例案件
    ，法院再予緩刑5 年之寬典，係為長期觀察受刑人於緩刑期
    間內能否真心悔悟而不再故意犯罪，以啟受刑人自新之路，
    詎其仍不知悔改，未幾即於緩刑期內再犯酒駕罪責，足見受
    刑人並未記取教訓，仍有再為犯罪之虞。(三)綜上，足認受刑
    人法治觀念薄弱，且自身反省能力不足，確未能藉由前開緩
    刑宣告以達成自我警惕之效果，從而原宣告之緩刑顯難收預
    期效果，自有執行刑罰之必要，符合刑法第75條之1 第1 項
    第2 款之規定。是聲請人聲請撤銷受刑人前開緩刑之宣告，
    核無不合，應予准許，固非無見。
三、按被告受緩刑宣告後，如欲撤銷其緩刑宣告，除需被告合於
    刑法第75條之1 第1 項所規定之4 款法定事由外，尚須以「
    足認原宣告之緩刑難收其預期效果，而有執行刑罰之必要者
    」，法院始得依職權裁量撤銷之。本條採用裁量撤銷主義，
    賦予法院撤銷與否之權限，特於第1 項規定實質要件為「足
    認原宣告之緩刑難收其預期效果，而有執行刑罰之必要」，
    供作審認之標準。亦即於上揭「得」撤銷緩刑之情形，法官
    應依職權本於合目的性之裁量，妥適審酌被告所犯前後數罪
    間，關於法益侵害之性質、再犯之原因、違反法規範之情節
    是否重大、被告主觀犯意所顯現之惡性及其反社會性等情，
    是否已使前案原為促使惡性輕微之被告或偶發犯、初犯改過
    自新而宣告之緩刑，已難收其預期之效果，而確有執行刑罰
    之必要，此與刑法第75條第1 項所定2 款要件有一具備，即
    毋庸再行審酌其他情狀，應逕予撤銷緩刑之情形不同。
四、經查：
  (一)本件受刑人甲○○前因犯懲治走私條例案件，經臺灣嘉義地
    方法院於96年9 月20日以96年度訴字第714 號判決判處有期
    徒刑1 年6 月，減為有期徒刑9 月，緩刑5 年，並於96年10
    月22日確定，嗣於緩刑期內即98年2 月21日更犯酒醉駕車之
    公共危險罪，該罪之法定本刑為1 年以下有期徒刑、拘役或
    3 萬元以下之罰金，且經原審法院於98年3 月12日以98年度
    馬交簡字第37號判決判處罰金4 萬元，於98年4 月7 日確定
    等情，有上開判決及臺灣高等法院前案紀錄表在卷可稽，則
    受刑人已合於刑法第75條之1 第1 項第2 款之撤銷緩刑事由
    無疑。受刑人雖於懲治走私條例案緩刑期間內故意犯他罪，
    而受罰金之宣告確定，然刑法緩刑制度係為促進惡性輕微之
    被告或偶發犯、初犯利於改過自新而設，刑法第75條之1又
    已課予法院裁量之義務，已如前述，則被告雖合於上開要件
    ，然是否已足認前案緩刑宣告難收其預期效果，而有執行刑
    罰之必要，仍須衡酌相關情況決定之。衡諸本件該二案非但
    犯罪型態、原因、侵害法益及社會危害程度殊異，且後案經
    法院斟酌情節後亦僅宣告罰金4 萬元之輕刑，顯見受刑人後
    案之犯罪情節尚非重大，衡情不能因此遽認其前案緩刑之宣
    告難收預期效果而有執行刑罰之必要。
  (二)受刑人雖於84年間，曾因懲治走私條例案件，經臺灣高雄地
    方法院以84年度訴字第2125號判決判處有期徒刑6 月，緩刑
    3 年並交付保護管束，於84年12月4 日判決確定，其經保護
    管束之輔導，歷經10年，均未再犯其他刑事案件遭偵查起訴
    或判刑，有臺灣高等法院前案紀錄表在卷可稽，直至96年始
    再犯同類型之懲治走私條例案件，難認受刑人緩刑之宣告難
    收預期效果，故法院再予緩刑5 年之寬典，係為長期觀察受
    刑人於緩刑期間內能否真心悔悟而不再故意犯罪，以啟受刑
    人自新之路，其於1 年半後，於緩刑期內再犯酒駕罪責，尚
    難認受刑人並未記取教訓，仍有再為犯罪之虞。
  (三)綜上所述，受刑人先後2 次所犯懲治走私條例案件，均經宣
    告緩刑，然2 案之犯罪時間相距將近12年之久，且最近於緩
    刑期內所犯之酒駕公共危險罪，經原審法院判處罰金4 萬元
    ，於98年4 月7 日確定，尚非重刑，顯見受刑人後案之犯罪
    情節尚非重大，衡情不能因此遽認其前案緩刑之宣告難收預
    期效果而有執行刑罰之必要，是檢察官執此聲請撤銷受刑人
    前案之緩刑，是否有理由，不無斟酌之餘地，尚有再行調查
    之必要。原審法院未予詳查，遽以准予檢察官之聲請，尚有
    未恰，受刑人執此為由提起抗告，為有理由，自應由本院將
    原裁定撤銷，發回原審法院另為適當之裁定。
五、據上論結，應依刑事訴訟法第413 條前段，裁定如主文。
中    華    民    國    98    年    8     月    6     日
                  刑事第二庭    審判長法  官  林正雄
                                      法  官  陳啟造
                                      法  官  黃壽燕
以上正本證明與原本無異。
不得再抗告。
中    華    民    國    98    年    8     月    6     日
                                      書記官  梁雅華


司法院資訊處製作；財團法人民間司法改革基金會備份。
